---
title: "Artstetthet av solitære bier"
output:
  html_document:
    toc: true
    toc_depth: 3
    toc_float: true
    fig_caption: yes
    
knit: (function(input_file, encoding) {
  out_dir <- '../docs';
  rmarkdown::render(input_file,
 encoding=encoding,
 output_file=file.path(dirname(input_file), out_dir, 'tetthetsolitaerebier.html'))})
---


```{r setup, include=FALSE, message=FALSE}
library(knitr)
library(dplyr)
library(tmap)
library(raster)
library(rgdal)
library(sf)
#library(DT)
knitr::opts_chunk$set(echo = TRUE)
```

Sist oppdatert: `r Sys.time()`
<br>


# Introduksjon

Disse kartene bygger på [denne](https://www.sciencedirect.com/science/article/pii/S0169204622000032) og [denne](https://www.sciencedirect.com/science/article/pii/S0169204621002309) artikkelen. 
Modellen gir heldekkende prediksjoner for artstetthet av solitære bier. Denne artsgruppen er knyttet til åpne områder, sådet er ikke så aktuel variabel/indikator for for eksempel skog.
Modellen er heller ikke validert med data fra skog, og den er trent utelukkende med data fra slåttemark.


[//]: # (Importerer omrisset til Nordre Follo)
```{r, echo=F}
nf <- readRDS("../data/outlineNF.rds")
```


[//]: # (Importerer hele datasettet med modellert artsrikhet av solitære bier)
```{r, cache=T, eval=T, echo=F}
dat <- raster("../data/pollinatorrikhet_clipped.tif", band=3)
```




[//]: # (omprojiser??)


[//]: # (Skru på interaktivt kartmodus)
```{r, include=F}
tmap_mode("view")
```

```{r, fig.width=5, fig.height=7, message=F, echo=F}
tm_basemap(c("OpenStreetMap", "Esri.WorldGrayCanvas", "Esri.WorldTopoMap"))+
tm_shape(nf)+
  tm_polygons(
    col = "grey",
    alpha=0.5)+
tm_shape(dat)+
  tm_raster(
    title = "Artstetthet for solitære bier",
    alpha = .6,
    palette = "viridis",
    legend.show = T)

```




